臺灣新北地方法院刑事裁定
111年度聲判字第103號
聲  請  人  王璽瑚
代  理  人  王瀚興律師
被      告  施博睿
上列聲請人因告訴被告妨害名譽等案件，不服臺灣高等檢察署檢
察長111年度上聲議字第6639號駁回再議之處分（原不起訴處分
案號：臺灣新北地方檢察署檢察官111年度偵字第5128號），聲
請交付審判，本院裁定如下：
    主  文
聲請駁回。 
    理  由
一、按聲請人不服上級法院檢察署檢察長或檢察總長認再議為無
    理由而駁回之處分者，得於接受處分書後10日內委任律師提
    出理由狀，向該管第一審法院聲請交付審判；法院認交付審
    判之聲請不合法或無理由者，應駁回之，刑事訴訟法第258
    條之1第1項、第258條之3第2項前段分別定有明文。本件聲
    請人王璽瑚以被告施博睿涉犯妨害名譽等罪嫌，向臺灣新北
    地方檢察署（下稱新北檢）檢察官提出告訴，經新北檢檢察
    官於民國111年5月19日以111年度偵字第5128號為不起訴處
    分後，聲請人不服，聲請再議，亦經臺灣高等檢察署（下稱
    高檢署）檢察長於111年7月26日認其再議為無理由，以111
    年度上聲議字第6639號處分駁回再議在案，聲請人於111年8
    月3日收受該處分書，於111年8月11日委任律師具狀向本院
    聲請交付審判等情，業經本院依職權調取前揭檢察署偵查卷
    宗全卷核閱無誤，並有高檢署送達證書及聲請人所提刑事聲
    請交付審判狀上之本院收狀戳章在卷可稽，是聲請人向本院
    提起本件聲請，在程序上即屬適法，先予敘明。
二、聲請交付審判意旨詳如刑事交付審判聲請狀。另聲請人係以
    被告涉嫌公然侮辱及恐嚇等案件而向新北檢提出告訴，並向
    高檢署提起再議後，向本院聲請交付審判。而觀諸聲請人之
    刑事交付審判聲請狀之內容，僅就恐嚇之部分予以著墨其認
    原不起訴處分書及高檢署處分書違誤之處，均未論及妨害名
    譽之部分，故本院僅就聲請交付審判之旨即被告是否涉犯恐
    嚇罪嫌部分予以審究原不起訴處分書及高檢署處分書所載理
    由是否違背經驗法則、論理法則或其他證據法則，先予以敘
    明。
三、按刑事訴訟法第258 條之1 規定聲請人得向法院聲請交付審
    判，此乃對於「檢察官不起訴或緩起訴裁量權」制衡之一種
    外部監督機制，法院此時僅就檢察官所為不起訴或緩起訴之
    處分是否正確加以審查，以防止檢察機關濫權。依此立法精
    神，同法第258 條之3 第3 項規定「法院就交付審判之聲請
    為裁定前，得為必要之調查」，其所謂「得為必要之調查」
    ，係指調查證據之範圍應以偵查中曾顯現者為限，不可就新
    提出之證據再為調查，亦不可蒐集偵查卷以外之證據，否則
    將與刑事訴訟法第260 條之再行起訴規定混淆不清。且法院
    裁定交付審判，即如同檢察官提起公訴使案件進入審判程序
    ，是法院裁定交付審判之前提，必須偵查卷內所存證據已符
    合刑事訴訟法第251 條第1 項規定「足認被告有犯罪嫌疑」
    檢察官應提起公訴之情形（臺灣高等法院暨所屬法院95年法
    律座談會研討結果參照）。又法院於審查交付審判之聲請有
    無理由時，除認為不起訴處分書所載理由違背經驗法則、論
    理法則或其他證據法則，否則，不宜率予裁定交付審判（法
    院辦理刑事訴訟案件應行注意事項第134 項參照）。是法院
    於審查交付審判之聲請有無理由時，除認為不起訴處分書所
    載理由違背經驗法則、論理法則或其他證據法則，或聲請人
    所指摘不利被告之事證，未經檢察機關詳為調查或斟酌者外
    ，不宜率予裁定交付審判。所謂聲請人所指摘不利被告之事
    證，未經檢察機關詳為調查，係指聲請人所提出請求調查之
    證據，檢察官未予調查，且若經調查，即足以動搖原偵查檢
    察官事實之認定及處分之決定，倘調查結果，尚不足以動搖
    原事實之認定及處分之決定者，仍不能率予交付審判。縱或
    法院對於檢察官所認定之基礎事實有不同判斷，但如案件仍
    須另行蒐證偵查始能判斷應否交付審判者，因交付審判審查
    制度並無如同再議救濟制度得為發回原檢察官續行偵查之設
    計，故法院仍應依刑事訴訟法第258 條之3 第2 項前段規定
    ，以聲請無理由裁定駁回。
四、又犯罪事實應依證據認定之，無證據不得認定犯罪事實，刑
    事訴訟法第154 條第2 項定有明文。又認定不利於被告之事
    實，須依積極證據，苟積極證據不足為不利被告認定時，即
    應為有利被告之認定，不必有何有利之證據；再告訴人之告
    訴，係以使被告受刑事訴追為目的，其陳述是否與事實相符
    ，仍應調查其他證據以資審認，且事實之認定，應憑證據，
    如未能發現相當之證據，或證據不足以證明，自不能以推測
    或擬制之方法，以為裁判之基礎（最高法院30年上字第816 
    號、40年台上字第86號、52年台上字第1300號判決意旨參照
    ）。
五、聲請人雖以前述理由聲請交付審判，惟經本院審酌本案全部
    卷證資料後認：
  ㈠按以加害生命、身體、自由、名譽、財產之事，恐嚇他人致
    生危害於安全者，處2年以下有期徒刑、拘役或300元以下罰
    金，刑法第305 條定有明文。所謂「恐嚇」，係指以足使人
    心生畏怖的惡害告知他人之行為，惡害告知方式，固無限制
    ，無論其為口頭、書面、言語或態度，其為明示或暗示，均
    非所問，惟不論告知方式為何，均須行為人以加害生命、身
    體、自由、名譽、財產之事，作為惡害告知之內容，始足當
    之，並應於客觀上達於「致生危害於安全」之程度，即被害
    人受惡害之通知而有不安全之感覺，如僅使他人產生困惑、
    嫌惡、不快或稍許不安者，尚不足認係恐嚇。又人與人間於
    日常生活中偶遇意見不合，譏諷既起，輒相謾罵，你來我往
    ，尖鋒相對，於該情境下之對話，多因未經慎思熟慮，言語
    或流於尖酸刻薄，或帶有使人不舒服之恐嚇語意，然是否構
    成刑法恐嚇危害安全罪，除應依一般社會標準考量其言語、
    文字或舉動是否足致他人生畏怖之心外，並應審酌當時之客
    觀環境、對話之全部內容等，為客觀判斷，臺灣高等法院10
    8年度上易字第425號判決意旨參照。
　㈡訊據被告堅決否認涉有何恐嚇犯行，辯稱：我雖有於社群網
    站「DCARD」（下稱DCARD）上發表「燒你媽的靈堂」之留言
    ，但我沒有要恐嚇對方的意思，我根本不知道對方是何人，
    也不知道對方住哪裡，我如何去恐嚇告訴人等語。
　⒈就聲請人提供之DCARD留言頁面截圖影本觀之，於暱稱「國立
    交通大學」發表留言「B107 清大出縱火犯 你還好意思提什
    麼妓女嗎？笑翻 哈哈哈哈哈哈」後，暱稱「國立清華大學
    」隨即留言回應「B114 對啊 燒你媽的靈堂剛好而已」（見
    臺灣桃園地方檢察署110年度他字第4418號卷第19頁）。雖
    該影本經聲請人於上述暱稱處以藍色原子筆手寫標註身分，
    然一般DCARD之使用者就原始之留言頁面應僅能得知參與討
    論、發表留言之人所使用之暱稱為何，尚難以該暱稱查知該
    發表留言之人之真實身分、年籍資料及生活概況等資訊。聲
    請人既同為DCARD之一般使用者，對上情亦應知之甚詳，則
    其於觀覽被告所發表之上開留言文字後，是否會如同在真實
    世界中因對方知悉自身可資識別真實身分之資訊，進而對方
    言語有真實實現之可能，故對文字內容而產生畏怖之心等節
    ，顯然有疑，基此，被告所辯並非全然無稽。
　⒉又綜觀被告與聲請人之留言，本件係因聲請人先提及「縱火
    犯」等語後，聲請人始予以回應，是被告雖有發表「燒你媽
    的靈堂」之文字，毋寧為雙方意見不合之情狀下，被告欲反
    唇相譏所為之情緒性宣洩用語，雖用語不雅且尖酸而使聲請
    人產生不快，然尚難遽認上開文字客觀上係以加害聲請人之
    生命、身體之事為目的之惡害告知，亦難認被告有恐嚇告訴
    人之主觀上故意，其所為與刑法恐嚇危害安全罪之構成要件
    仍屬有間。
六、綜上所述，原不起訴處分書及駁回再議聲請之處分書，俱認
    聲請人指訴被告涉有恐嚇犯行，尚屬不能證明，犯罪嫌疑不
    足，經核與卷內現存事證並無不合，是原檢察官及高檢署檢
    察長據此就被告所涉恐嚇案件，予以不起訴處分及駁回再議
    之聲請，其認事用法均無違背經驗法則、論理法則或其他證
    據法則之情事，且本件亦無足以動搖原偵查檢察官事實認定
    及處分決定之不利於被告事證未經檢察機關調查或斟酌，或
    不起訴處分書所載理由違背經驗法則、論理法則或其他證據
    法則等得據以交付審判之事由存在，聲請人猶以上開情詞提
    起本件交付審判，指摘原不起訴處分及駁回再議聲請之理由
    不當，為無理由，應予駁回。
七、依刑事訴訟法第258 條之3 第2 項前段，裁定如主文。　 
中　　華　　民　　國　　111 　年　　12　　月　　6 　　日
                刑事第十七庭  審判長  法　官  劉凱寧

                                      法　官  黃俊雯

                                      法　官  許菁樺
上列正本證明與原本無異。
本裁定不得抗告。
中　　華　　民　　國　　111 　年　　12　　月　　9 　　日